臺灣臺南地方法院臺南簡易庭民事判決
110年度南小字第166號
原      告  陳賢安  



被      告  姜孝智  

上列當事人間因過失傷害等案件，原告提起刑事附帶民事訴訟請
求侵權行為損害賠償，經本院刑事庭裁定（109年度交附民字第2
28號）移送前來，本院於民國110年4月26日言詞辯論終結，判決
如下：
    主      文
一、被告應給付原告新臺幣壹萬陸仟柒佰捌拾玖元，及自民國一
    百零九年十二月十日起至清償日止，按週年利率百分之五計
    算之利息。
二、原告其餘之訴駁回。
三、訴訟費用新臺幣壹仟元，由被告負擔新臺幣伍佰元，餘由原
    告負擔。
四、本判決第一項得假執行。
    事實及理由
一、被告經合法通知，未於言詞辯論期日到場，核無民事訴訟法
    第386條所列各款情事，爰依原告之聲請，由其一造辯論而
    為判決，合先敘明。
二、原告起訴主張：
(一)被告未考領機車駕駛執照，於民國109年1月6日18時20分許
    ，騎乘車牌號碼000-0000號普通重型機車，沿臺南市南區國
    民路外側車道由南往北方向行駛，行經國民路及大成路口，
    欲左轉駛入大成路時，本應注意機車行駛至交岔路口，內側
    車道設有禁行機車標誌或標線者，應依兩段方式進行左轉，
    不得由內側或其他車道左轉，而依當時天候晴、夜間有照明
    、柏油路面乾燥、無缺陷、無障礙物及視距良好等情，客觀
    上並無不能注意之情事，竟未依規定二段式左轉，即逕行左
    轉，適有同向後行之原告騎乘車牌號碼000-0000號普通重型
    機車（下稱系爭機車），沿臺南市南區國民路由南往北方向
    行駛至此，兩車閃避不及發生碰撞，致原告人車倒地（下稱
    本件事故），原告因而受有右側手肘及手部擦傷、左側手部
    擦傷、右側膝部擦傷、右側大腿挫傷、左側膝部挫傷、頭暈
    及目眩、前胸壁挫傷等之身體傷害（下稱系爭傷害）。被告
    並因上開過失駕車行為，經本院以109年度交簡字第2979號
    判決認定犯過失傷害罪，處有拘役50日在案。
(二)被告上開過失駕駛行為致原告受有系爭傷害及系爭機車損壞
    ，原告當得依侵權行為法律關係，請求被告就系爭機車維修
    費新臺幣（下同）34,916元、原告因系爭傷勢支出之醫療費
    720元，共計35,636元負損害賠償責任。　　
(三)並聲明：被告應給付原告35,636元，及自刑事附帶民事起訴
    狀繕本送達翌日起至清償日止，按週年利率5％計算之利息。
三、被告未於言詞辯論期日到場，亦未提出書狀為聲明或陳述。
四、得心證之理由：
(一)按因故意或過失，不法侵害他人之權利者，負損害賠償責任
    ；汽車、機車或其他非依軌道行駛之動力車輛，在使用中加
    損害於他人者，駕駛人應賠償因此所生之損害，民法第184
    條第1項前段、第191條之2前段定有明文。次按請求賠償物
    被毀損所減少之價額，得以修復費用為估定之標準，但以必
    要者為限（如修理材料以新品換舊品，應予折舊）《最高法
    院77年度第9次民事庭會議決議(一)意旨可資參照》。
(二)經查：原告主張被告於上開時、地，駕駛機車未依規定二段
    式左轉，具有過失，導致發生本件事故，致原告受有系爭傷
    害及系爭機車損壞等情，業經本院職權調取109年度交簡字
    第2979號過失傷害等卷內之衛生福利部臺南醫院（下稱臺南
    醫院）診斷證明書、臺南市警察局交通隊車禍處理小組談話
    筆錄、警詢筆錄、道路交通事故現場圖、道路交通事故調查
    報告表(一)(二)、現場照片等件為憑（見該案警卷第5至29
    頁、第53至73頁），且被告對於原告主張之事實，已於相當
    時期受合法之通知，未於言詞辯論期日到場，亦未提出書狀
    為爭執，本院上開依調查證據之結果，堪信原告前開主張為
    真實。被告前開過失駕駛機車行為與原告所受損害間具有相
    當因果關係，原告依侵權行為之法律關係，請求被告負損害
    賠償責任，洵屬正當。
(三)原告本於侵權行為損害賠償之法律關係，請求被告賠償16,7
    89元之範圍內為有理由：
　1.原告主張其因系爭傷害支出醫療費用720元，業據其提出臺
    南醫院門診收據附卷為證（見本院卷第47頁），原告請求被
    告給付醫療費720元，應予准許。
　2.系爭機車毀損部分：
　⑴系爭機車於本件事故後經送原廠修復，修復費用共計34,916
    元（零件費用29,182元、工資5,734元）乙節，有原告提出
    之發票、估價單存卷供考（見本院卷第47至55頁），前開維
    修費用係由專業修車技師本於其修車專業進行檢查後，做出
    必要修復項目及費用之評估，應可採為系爭機車回復原狀所
    需之必要費用之客觀判斷依據。
　⑵系爭機車更換之零件既以新品更換被毀損之舊品，依前開說
    明，應將折舊部分予以扣除，始屬公平。而系爭機車為106
    年7月出廠，有行車執照影本在卷可憑（見上開警卷第51頁
    ），依行政院所頒固定資產耐用年數表及固定資產折舊率表
    ，機車之耐用年數為3年，依平均法計算其折舊結果（即以
    固定資產成本減除殘價後之餘額，按固定資產耐用年數表規
    定之耐用年數平均分攤，計算折舊額），每年折舊率為3分
    之1，並參酌營利事業所得稅查核準則第95條第6項規定「固
    定資產提列折舊採用定率遞減法者，以1年為計算單位，其
    使用期間未滿1年者，按實際使用之月數相當於全年之比例
    計算之，不滿1月者，以1月計」，系爭機車係於106年7月出
    廠，迄本件事故發生時即109年1月6日，已使用2年7月，則
    零件扣除折舊後之修復費用估定為10,335元（計算式詳如附
    表），加計不必折舊之工資5,734元後，原告就系爭機車之
    修復費僅得請求16,069元【計算式：10,335元＋5,734元＝16,
    069元】。逾此部分之請求，則屬無據。
　⑶從而，原告本於侵權行為損害賠償之法律關係，請求被告賠
    償16,789元【計算式：醫藥費720元＋系爭機車修復費用16,0
    69元＝16,789元】，為有理由，應予准許；逾此範圍之請求
    ，即無理由，應予駁回。
(四)末按，給付有確定期限者，債務人自期限屆滿時起，負遲延
    責任。給付無確定期限者，債務人於債權人得請求給付時，
    經其催告而未為給付，自受催告時起，負遲延責任。其經債
    權人起訴而送達訴狀，或依督促程序送達支付命令，或為其
    他相類之行為者，與催告有同一之效力；民法第229條第1、
    2項分別定有明文。又遲延之債務，以支付金錢為標的者，
    債權人得請求依法定利率計算之遲延利息。但約定利率較高
    者，仍從其約定利率；而應付利息之債務，其利率未經約定
    ，亦無法律可據者，週年利率為5％；亦為同法第233條第1項
    及第203條所明定。本件原告對於被告之侵權行為損害賠償
    請求權，係屬給付未有確定期限之金錢債權，揆諸上揭規定
    ，原告請求被告給付自刑事附帶民事起訴狀繕本送達翌日即
    109年12月10日起至清償日止，按週年利率5％計算之遲延利
    息，於法有據，亦應予准許。　　
五、綜上所述，原告依民法第184條第1項前段、第191條之2本文
    、第196條等侵權行為損害賠償規定，請求被告給付醫療費
    及系爭機車維修費用共計16,789元，及自109年12月10日起
    至清償日止，按週年利率5％計算之利息，為有理由，應予准
    許；逾此範圍，非有理由，應予駁回。
六、本件訴訟費用額確定為1,000元，依民事訴訟法第436條之19
    第1項、第79條之規定，按兩造之勝敗比例分擔，判決如主
    文第3項所示。
七、本件原告勝訴部分，係適用小額程序所為被告敗訴之判決，
    依民事訴訟法第436條之20規定，應依職權宣告假執行。
八、訴訟費用負擔之依據：民事訴訟法第79條、第436條之19第1
    項。
中　　華　　民　　國　　110 　年　　5 　　月　　14　　日
                  臺灣臺南地方法院臺南簡易庭
                                法  官  許育菱  
以上正本係照原本作成。　　　　　　　　　　　　　　　　
如不服本判決，應於送達後廿日內，向本院提出上訴狀並表明上
訴理由，如於本判決宣示後送達前提起上訴者，應於判決送達後
廿日內補提上訴理由書（須附繕本）。如委任律師提起上訴者，
應一併繳納上訴審裁判費。 
依民事訴訟法第436條之24第2項之規定，對於小額程序之第一審
判決之上訴，非以其違背法令之理由，不得為之。且上訴狀內應
記載表明（一）原判決所違背之法令及其具體內容。（二）依訴
訟資料可認為原判決有違背法令之具體事實者。 
中　　華　　民　　國　　110 　年　　5 　　月　　14　　日
                                 書記官  楊意萱  
附表（零件折舊計算方式，單位：新臺幣/元）：
 1.殘價＝取得成本÷(耐用年數＋1)即29,182÷(3+1)≒7,296（小數
   點以下四捨五入）；
 2.折舊額 ＝(取得成本－殘價)×1/（耐用年數）×（使用年數）即
   (29,182－7,296) ×1/3×（2+7/12）≒18,847（小數點以下四捨
   五入）；
 3.扣除折舊後價值＝（新品取得成本－折舊額）即29,182－18,847
   ＝10,335